臺灣臺北地方法院小額民事判決
109年度北小字第5241號
原      告  聯邦商業銀行股份有限公司

法定代理人  李憲章  
訴訟代理人  劉立崴  
            陳彧    
被      告  財政部國有財產署北區分署（即被繼承人王志良之
            遺產管理人）

訴訟代理人  陳貞樺  
複代理人    李昇叡  
上列當事人間請求清償借款事件，本院於民國110年1月11日言詞
辯論終結，判決如下：
    主      文
被告應於管理被繼承人王志良（身分證統一編號：Z000000000號
）之遺產範圍內，給付原告新臺幣壹萬玖仟陸佰壹拾壹元，及其
中新臺幣壹萬玖仟伍佰壹拾壹元自民國一百零四年十二月四日起
至民國一百零六年四月十二日止，暨自民國一百一十年二月三日
起至清償日止，均按年息百分之十五計算之利息。
原告其餘之訴駁回。
訴訟費用新臺幣壹仟元由被告於管理被繼承人王志良之遺產範圍
內負擔。
本判決第一項得假執行。但被告如以新臺幣壹萬玖仟陸佰壹拾壹
元為原告預供擔保後，得免為假執行。
    事實及理由
一、依卷附國民現金綜合約定書第19條，本院自有管轄權。按訴
    狀送達後，原告不得將原訴變更或追加他訴，但請求之擴張
    或減縮應受判決事項之聲明者，不在此限，民事訴訟法第25
    5條第1項但書第3款定有明文。本件原告起訴時原聲明第1項
    ：「被告應於管理被繼承人王志良之遺產範圍內，給付原告
    新臺幣（下同）19,611元，及其中19,511元自民國93年12月
    17日起至94年1月16日止，按年息18.25%計算之利息，暨自9
    4年1月17日起至104年8月31日止，按年息20%計算之利息，
    暨自104年9月1日起至清償日止，按年息15%計算之利息。」
    ，嗣變更為：「被告應於管理被繼承人王志良之遺產範圍內
    ，給付原告19,611元，及其中19,511元自104年12月4日起至
    清償日止，按年息15%計算之利息。」，核與上開規定相符
    ，應予准許，合先敘明。
二、原告主張：訴外人即被繼承人王志良於93年8月6日向原告申
    辦現金卡（帳號：000000000000）使用，最高額度為20,000
    元，詎王志良未依約清償，並於106年4月12日死亡，其法定
    繼承人均向法院聲請拋棄繼承，經臺灣基隆地方法院於108
    年8月7日選任被告為王志良之遺產管理人在案，為此依契約
    、遺產管理人法律關係提起本訴等語。並聲明：如變更後之
    聲明所示。
三、被告則以：對請求超過5年之利息部分主張時效抗辯。又被
    告於對王志良之債權人及受遺贈人公示催告期限屆滿前，不
    得償還王志良之債務，則被告僅得於管理王志良之遺產範圍
    內，自公示催告期限屆滿後，始得對王志良之債權人及受遺
    贈人清償債務，在公示催告期限屆滿前，係非可歸責於被告
    之事由而未為給付，依法不負遲延責任。並聲明：原告之訴
    駁回。
四、本院之判斷：
　㈠原告主張之事實，業據其提出現金卡申請書、國民現金綜合
    約定書、國民現金貸款融資查詢、家事事件公告查詢等件為
    證，且為被告所不爭執，堪信原告之主張為真實。
　㈡按因不可歸責於債務人之事由，致未為給付者，債務人不負
    遲延責任；遺產管理人非於第1179條第1項第3款所定期間屆
    滿後，不得對被繼承人之任何債權人或受遺贈人，償還債務
    或交付遺贈物，民法第230條、第1181條亦有明文。且遺產
    管理人於對被繼承人之債權人及受遺贈人為報明債權及為願
    受遺贈與否聲明之公示催告期間屆滿前，遺產管理人對債權
    人即不負給付義務（最高法院77年度第14次民事庭會議決議
    ㈠可資參照）。查本件被繼承人王志良於106年4月12日死亡
    ，因繼承人之有無不明，利害關係人聲請法院選任遺產管理
    人，臺灣基隆地方法院以108年度司繼字第367號民事裁定選
    任被告為王志良之遺產管理人，並以108年度司家催字第38
    號民事裁定，准對王志良之債權人及受遺贈人為公示催告，
    經司法院網站於108年12月2日公告，公示催告期間於110年2
    月2日屆滿等情，有前揭民事裁定、家事事件公告查詢結果
    等件在卷可佐。是依民法第1181條規定，被告僅得於管理王
    志良之遺產範圍內，自110年2月3日起始得對王志良之債權
    人為清償。是原告對於王志良之債權，於王志良死亡後，被
    告經選任為遺產管理人前，事實上無人可清償本件債務，而
    被告經法院選任為遺產管理人，依法踐行上開公示催告程序
    完畢前，被告依法亦不得償還本件債務，故於王志良死亡後
    至公示催告期間之不能給付，尚不可歸責於被告，依民法第
    230條規定，被告不負遲延責任，是本件應自公示催告期間
    屆滿翌日即110年2月3日仍未給付，始再行起算遲延利息。
    本件關於利息之請求，僅得計算至王志良死亡之日即106年4
    月12日止，暨自110年2月3日起至清償日止，均按年息15%計
    算之利息。　　
五、綜上，原告依契約、遺產管理法律關係，請求被告於管理被
    繼承人王志良之遺產範圍內，給付原告19,611元，及其中19
    ,511元自104年12月4日起至106年4月12日止，暨自110年2月
    3日起至清償日止，均按年息15%計算之利息，為有理由，應
    予准許；逾此範圍之請求，為無理由，應予駁回。
六、本件事證已臻明確，兩造其餘攻防，核與判決結果不生影響
    ，爰不逐一論述，併此敘明。
七、本件原告勝訴部分係小額程序為被告敗訴之判決，依民事訴
    訟法第436條之20規定，應依職權宣告假執行。本院並依同
    法第392條第2項規定，依職權宣告被告於預供擔保後，得免
    為假執行。
八、訴訟費用負擔之依據：民事訴訟法第78條。依職權確定本件
    訴訟費用額為1,000元（第一審裁判費），由被告於管理被
    繼承人王志良之遺產範圍內負擔。
中　　華　　民　　國　　110 　年　　1 　　月　　19　　日
                  臺北簡易庭  法  官　張瓊華
以上正本係照原本作成。
如不服本判決，須以違背法令為理由，於判決送達後20日內向本
庭（臺北市○○區○○○路0段000巷0號）提出上訴狀。如委任律師提
起上訴者，應一併繳納上訴審裁判費。
中　　華　　民　　國　　110 　年　　1 　　月　　19　　日
                              書記官　賴敏慧
附錄：
一、民事訴訟法第436條之24第2項：
　　對於小額程序之第一審裁判上訴或抗告，非以其違背法令為
    理由，不得為之。
二、民事訴訟法第436條之25：
　　上訴狀內應記載上訴理由，表明下列各款事項：
　㈠原判決所違背之法令及其具體內容。
　㈡依訴訟資料可認為原判決有違背法令之具體事實。